最高法院刑事判決　　　　　　一○○年度台上字第六四一九號
上　訴　人　吳華宗
　　　　　　吳緯盛
上列上訴人等因違反廢棄物清理法案件，不服台灣高等法院台南
分院中華民國九十九年七月二十一日第二審判決（九十九年度上
訴字第五二六號，起訴案號：台灣台南地方法院檢察署九十八年
度偵字第四二三八號），提起上訴，本院判決如下：
    主  文
原判決撤銷，發回台灣高等法院台南分院。
    理  由
本件原判決認定上訴人吳華宗為址設台南市○區○○路三三七巷
五號一樓「鴻升環保企業行」（下稱鴻升企業行）之負責人，鴻
升企業行領有台南市環境保護局（九五）南市廢清丙字第一三六
號廢棄物清除許可證，係丙級廢棄物清除公司，從事一般廢棄物
及一般事業廢棄物之清除業務。吳華宗以每日新台幣（下同）一
千五百元至二千元之代價，僱用司機即上訴人吳緯盛，駕駛車牌
號碼七四七─ＳＣ號大貨車清運廢棄物。上訴人等均明知鴻升企
業行經核准之廢棄物清除許可證內容，僅可將廢棄物收集、運輸
至特定處理地點，交領有廢棄物處理許可證之處理場處理；鴻升
企業行與領有廢棄物處理許可證之統大環保公司亦簽訂有廢棄物
處理合約，每車收費一千二百元。而上訴人等亦明知楊琪鋒（另
由檢察官偵辦）向不知情之地主吳阿晒所租用之台南縣仁德鄉○
○段一○五、一○六地號土地，並未領有合法之廢棄物處理許可
證，二人為貪圖較低價之處理費用（楊琪鋒每車僅收取五百元）
，竟共同基於未依廢棄物清除許可文件內容清除廢棄物之犯意聯
絡，於民國九十七年十月二十八日某時，由吳緯盛駕駛上開大貨
車至台南市○○路某店家，清運該處因裝潢店面所產生之木材、
廢塑膠袋、廢包裝紙等一般事業廢棄物後，未依清除許可證內容
，載運至統大環保公司處理，反於同日下午二時三十分許，以每
車五百元之低價，載運至楊琪鋒租用之上開土地內傾倒。適經台
南市環境保護局稽查人員當場發覺，而攝錄蒐證，再於同年月三
十一日上午十時許，會同內政部警政署環保警察隊第三中隊前往
上址查獲等情。因而撤銷第一審為上訴人等之科刑判決，改判論
處上訴人等共同未依廢棄物清除文件許可內容清除廢棄物罪刑（
其中吳華宗處有期徒刑一年四月、吳緯盛處有期徒刑一年二月）
，固非無見。
惟查：(一)、原判決係論處吳華宗、吳緯盛廢棄物清理法第四十六
條第四款後段之未依廢棄物清除許可文件內容清除廢棄物罪刑。
則上訴人等究有如何未依廢棄物清除許可文件內容清除廢棄物，
原判決即應詳予論述其憑以認定之證據及理由，否則難謂無判決
理由不備之違誤。依廢棄物清理法第四十二條規定訂定之公民營
廢棄物清除處理機構許可管理辦法第九條規定：「清除機構申請
清除許可證應檢具下列文件向核發機關申請：一、申請表。二、
政府機關核准登記證明文件。三、負責人身分證明文件。四、清
除或處理技術員合格證書、勞工保險被保險人投保資料表（明細
）、任職證明文件及同意查詢勞保資料同意書。五、廢棄物清除
設備清冊及工具購置證明文件（採船舶或航空器者免）。六、貯
存場及轉運站之土地所有權狀、地籍資料及土地清冊；非自有土
地者，並應附土地使用同意書或公有土地管理機關准許使用或同
意申請許可之證明文件（未設貯存場或轉運站者免）。七、其他
經核發機關指定者。」同法第十二條第一項復規定：「清除、處
理或清理許可證應記載事項如下：一、機構名稱及地址。二、組
織。三、負責人姓名、住址及身分證明文件字號。四、營業項目
。五、清除、處理廢棄物之種類、每月許可數量、處理方法（清
除許可證除採境外處理者外，不含處理方法）。六、級別。七、
場（廠）地點（清除許可證除外）。八、許可期限。九、其他經
中央主管機關指定者。」即若清除機構未設貯存場或轉運站者，
其許可證即無場（廠）地點之許可內容之記載。稽之本案鴻升企
業行向台南市環境保護局申請之（九五）南市廢清丙字第一三六
號廢棄物清除許可證所載內容（見警卷第五十四頁），並無應載
運（清運）處所之記載，則鴻升企業行，究有無貯存場或轉運站
之設置？上訴人等究有何未依清除許可文件內容清除廢棄物而違
反廢棄物清理法第四十六條第四款後段之情，依據為何？原判決
均未詳予敘明，揆諸上開說明，即有判決理由不備之違誤。(二)、
原判決又以「所謂廢棄物之『清除』，依事業廢棄物貯存清除處
理方法及設施標準第二條第二項規定係指事業廢棄物之收集、運
輸行為。及廢棄物清理法第九條規定：『主管機關得自行或委託
執行機關派員攜帶證明文件，進入公私場所或攔檢廢棄物、剩餘
土石方清除機具，檢查、採樣廢棄物貯存、清除、處理或再利用
情形，並命其提供有關資料；廢棄物、剩餘土石方清除機具應隨
車持有載明廢棄物、剩餘土石方產生源及處理地點之證明文件，
以供檢查。』主管機關依本條規定，有權攔檢廢棄物清除機具，
命其提出同法施行細則第九條所規定之『申報廢棄物情形所列印
之遞送聯單』及『廢棄物產生源與處理者所簽訂之合約文件影本
』，以供查核，違反者，並得依同法第四十九條第二款規定，處
六萬元以上三十萬元以下罰鍰，並得沒入清除機具、處理設施或
設備。」（見原判決第四頁第二行至第十五行）等情，認領有合
法廢棄物清除許可證之機構，應將收集之廢棄物運輸至合法處理
機構，始合於同法所定之「清除」要件。倘領有合法廢棄物清除
許可證之機構，卻將收集之廢棄物運輸至非法處理地點，隨意棄
置或任意傾倒，顯難認已合於廢棄物清除許可文件內容清除廢棄
物，並資為上訴人等有罪認定之依據。惟上開規定僅係規範廢棄
物清除業者應遵主管機關命提出相關檢查文件，如未遵循者，將
受罰鍰處分之行政規範，得否據為認定該命提出檢查之文件構成
廢棄物清除許可證所載內容之一部，似非無疑。原判決未予詳查
釐清，逕以上開行政規範事項，憑為上訴人等不利認定之依據，
亦嫌速斷。綜上，上訴意旨指摘原判決違法，尚非全無理由，應
認有發回更審之原因。
據上論結，應依刑事訴訟法第三百九十七條、第四百零一條，判
決如主文。
中    華    民    國  一○○  年   十一   月   十七   日
                      最高法院刑事第十一庭
                          審判長法官  黃  正  興  
                                法官  許  錦  印  
                                法官  林  瑞  斌  
                                法官  陳  春  秋  
                                法官  謝  靜  恒  
本件正本證明與原本無異
                                      書  記  官  
中    華    民    國  一○○  年   十一   月  二十八  日
                                                       s